【裁判字號】    96,訴,380
【裁判日期】    970513
【裁判案由】    侵權行為損害賠償
【裁判全文】
臺灣苗栗地方法院民事判決               96年度訴字第380號
原      告  山隆通運股份有限公司
法定代理人  戊○○
訴訟代理人  丁○○
被      告  甲○○
                        弄5號.
訴訟代理人  唐永洪律師
上列當事人間因請求侵權行為損害賠償事件，本院於民國97年4
月29日言詞辯論終結，判決如下：
    主  文
原告之訴及假執行之聲請均駁回。
訴訟費用由原告負擔。
    事實及理由
壹、兩造之聲明及陳述要旨
一、原告方面：
（一）被告甲○○前為原告公司僱用之司機，於民國92年9 月3
      日因執行職務，於原告公司苗栗車廠內駕駛堆高機時，不
      慎將訴外人巨擘科技股份有限公司（下稱「巨擘公司」）
      自日本進口之裝有精密空調設備之貨櫃摔落地面，造成該
      空調設備全毀，經巨掔公司向華山、富邦、新光三家產物
      保險公司請求理賠保險金共計新臺幣（下同）3,276,387
      元，並經該三家公司於理賠後，依保險法代位求償規定請
      求原告賠償前述金額。原告不服，故華山公司依法向臺灣
      臺北地方法院（下稱「臺北地院」）提出民事求償告訴，
      經最高法院96年度臺上字第1016號判決、臺灣高等法院95
      年度保險上字第21號判決，以及臺北地院93年度保險字第
      154 號判決原告應給付3,276,387 元，復經原告與該三家
      保險公司協商，最後確定6折賠償結案，原告於96年7 月5
      日支付1,965,832 元予該三家保險公司。
（二）爰依民法第188 條第3 項規定，僱用人賠償損害時，對侵
      權行為之受僱人有求償權，並聲明：被告應給付原告1,96
      5,832 元，及自96年7 月6 日起至清償日止，按週年利率
      百分之5 計算之利息；願供擔保請准宣告假執行，及提出
      肇事報告書影本1件為證。
二、被告方面：
（一）原告所提出之最高法院96年度臺上字第1016號判決、臺灣
      高等法院95年度保險上字第21號判決，以及臺北地院93年
      度保險字第154 號判決，其原因事實之認定，均係民法第
      634 條運送人責任，未就本件侵權行為事實為任何事實認
      定。
（二）上揭另案判決所涉受損貨物，係貨櫃編號：TEXU0000000
      號內所載4 組Thermal unit（密閉型CUP 構造未填充鍍機
      所用熱蒸清潔箱Thermal clean cube）嚴重受損，而本件
      原告所主張者，係巨擘公司自日本進口之精密空調設備，
      原告公司運送事故單案情說明係載明：「先進科技之進口
      機械重櫃，該櫃共5 件機械，其中2 件外觀明顯損傷」，
      另案與本件之訴訟標的、進口公司、貨物名稱、櫃內貨物
      件數以及損壞情狀均有不同，被告否認與本件有關聯性。
（三）縱另案與本件為同一事件，附於鈞院卷第34頁之汽車肇事
      報告書，「TEXU0000000 」字樣為原告公司事後自行補記
      ，與被告無涉，被告並否認此事件受損者為該件貨櫃，其
      上所載掉櫃為「先進機械櫃」，該報告書並無任何一語敘
      及被告操作有何疏失，被告僅為司機，既不負責吊機保養
      維修，亦不負責車場地面之平整維護，被告亦無任何過失
      行為，原告縱有任何損失，亦係原告自身未盡機械及車場
      地面維護之責任所致。另證人乙○○之證詞為虛偽陳述。
（四）聲明：駁回原告之訴。
貳、得心證之理由
一、按「僱用人賠償損害時，對於為侵權行為之受僱人，有求償
    權」，民法第188 條第3 項定有明文。因此原告以本項法律
    為本件請求之依據，其前提為：（一）僱用人賠償損害。（
    二）受僱人即被告為侵權行為人。
二、經查：
（一）原告公司因貨櫃編號：TEXU0000000 號內所載4 組Therma
      l unit（密閉型CUP 構造未填充鍍機所用熱蒸清潔箱Ther
      mal clean cube）嚴重受損，經最高法院96年度臺上字第
      1016號判決、臺灣高等法院95年度保險上字第21號判決，
      以及臺北地院93年度保險字第154 號判決確定（下稱「前
      案」），原告需賠償華山、富邦、新光三家產物保險公司
      3,276,387 元等事實，經本院依職權調閱上開卷宗核閱屬
      實。惟原告本件係請求巨擘公司進口裝有「精密空調設備
      」之貨櫃摔落地面，所造成之損害（見卷第20頁），被告
      亦否認上開前案與本件之關聯性（見卷第79頁），則原告
      本件主張之「精密空調設備」是否受有損害？是否與前案
      之損害標的物為同一？原告是否因賠償「精密空調設備」
      之損害，致取得對被告之求償權？均未見原告舉證，以實
      其說，自難認原告本件之主張，符合民法第188 條第3 項
      「僱用人賠償損害」之要件。
（二）又即使本件原告起訴狀所指之「精密空調設備」，與前案
      損害標的物同一（下稱「系爭設備」），則原告本件主張
      之民法第188 條第3 項求償權，並主張被告有民法第184
      條第1 項前段之過失，亦以被告有過失為要件。惟原告自
      承：本件主張被告有過失唯一之證據方法，係證人乙○○
      之證詞（見卷第75頁）。然查：
１、證人乙○○到庭證稱：目前任職於原告公司等語（見卷第54
    頁），則其證詞是否真實，已屬可疑。
２、證人乙○○證稱：當時只是接到貨櫃掉下來，事後去做檢視
    ，發現機械沒有故障，正常運作，摔落地面當時並不在場，
    認為系爭貨櫃掉下來，原因是在被告操作，當時不在現場，
    不知被告操作程序等語（見卷第54、56頁），則證人乙○○
    於系爭貨櫃掉落時，並未身處現場，不知被告之操作程序，
    亦未親身見聞被告之操作，則證人乙○○之上開陳述，應非
    證詞，而係鑑定意見。然「證人之個人意見或推測之詞，除
    以實際經驗為基礎者外，不得作為證據」，刑事訴訟法第16
    0 條定有明文，民事訴訟亦有同一法理，本院係以證人身分
    詢問證人乙○○之親身見聞，而非囑託其為鑑定人而詢問其
    專業意見，且以證人乙○○任職於原告公司之背景，自難認
    其立場中立而得客觀鑑定，又其僅臺中樹德專科學校機械製
    造科畢業（見卷第55頁），尚不足為本件系爭貨櫃掉落肇事
    原因之鑑定人，則其既未親身見聞被告操作有何不當，而為
    實際經驗，自難因其推測系爭貨櫃掉落係肇因於被告操作不
    當之個人意見，即遽爾斷定被告確實有何過失致系爭設備毀
    損。
３、況依證人乙○○於原告公司自己提出之運送事故單影本（見
    卷第33頁）內書寫之會辦意見為：「…卡榫連桿略有磨損…
    連桿磨損，間隙產生，使重櫃脫落」等語，該文句後並蓋用
    證人乙○○之印章，其對於系爭設備之毀損，並無隻字片語
    提及被告之操作吊具有何疏失，該運送事件單係書寫於92年
    9 月間，距事故發生時間較近，證人乙○○斯時之記憶猶新
    ，且該運送事故單係原告公司之內部簽呈文件，事故摘要記
    載為：「為司機甲○○吊櫃摔落由」，即用以在原告公司內
    部，逐層上報被告所吊系爭貨櫃摔落，致系爭設備毀損之事
    由，並非對外追索保險金或賠償之文件，其真實性，自較證
    人乙○○前述97年4 月1 日即近5 年後臨訟之詞，較為可信
    ，堪認系爭貨櫃摔落致系爭設備毀損，係因吊具之卡榫連桿
    磨損，致間隙產生，而使系爭貨櫃脫落，尚非出自於被告之
    過失。
４、另原告提出之汽車肇事報告書影本（見卷第34頁），除貨櫃
    號碼部分外，被告自承為其所書寫，然觀其內容，被告係書
    寫：「一切作業程序完成後…不料吊機右方卡榫鬆脫」等語
    ，並未自認過失，另證人丙○○之證詞（見卷第74、75頁）
    ，亦無從證明被告有何過失，且其證稱：那時被告講因推高
    機卡榫損壞，以致貨櫃掉落地面，被告並無承認貨櫃掉地是
    其過失，那段期間推高機卡榫確實有異常現象，或許機械不
    是非常正常等語（見卷第75頁），與原告自承：推斷場地或
    許不是很平整，卡榫略有磨損等語（見卷第52頁），以及上
    開運送事故單「案情說明」欄記載：「右邊卡榫不慎鬆脫，
    以致貨櫃右邊摔落地面」等語（見卷第33頁），互核均相符
    合，反而均足證系爭貨櫃摔落致系爭設備毀損，係因吊具之
    卡榫連桿磨損，致間隙產生，而使系爭貨櫃脫落，尚非出自
    於被告之過失。
（三）綜上所述，原告並未能舉證證明已賠償所主張「精密空調
      設備」之損失，以及被告對系爭貨櫃掉落地面致系爭設備
      之毀損，有何過失，以實其說，反而依原告自己提出之運
      送事故單，足證系爭貨櫃脫落，尚非出自於被告之過失。
      此外，原告於前案一再主張：其處理貨櫃完全正常，並無
      任何事故，其公司員工並無操作不當，貨櫃並無任何損傷
      等語（見臺北地院93年度保險字第154 號損害賠償卷二第
      25、26、108 至110 、121 、122 、163 頁、臺灣高等法
      院95年度保險上字第21號損害賠償卷第29頁），依禁反言
      之誠信原則，自難推翻其前詞，而主張被告有何過失，從
      而本件原告之訴並無理由，應予駁回，其假執行之聲請失
      所附麗，應併予駁回。
三、訴訟費用之負擔：民事訴訟法第78條。

中    華    民    國    97    年    5     月    13    日
                  民事庭法  官  伍偉華
以上正本係照原本作成。
如對本判決上訴，須於判決送達後20日內向本院提出上訴狀。
                        書記官  黎東成
中    華    民    國    97    年    5     月    13    日


司法院資訊處製作；財團法人民間司法改革基金會備份。
